【裁判字號】    96,交簡上,24
【裁判日期】    970612
【裁判案由】    過失傷害
【裁判全文】
臺灣桃園地方法院刑事判決            96年度交簡上字第24號
公  訴  人  臺灣桃園地方法院檢察署檢察官
上  訴  人  陳紹均（原名為甲○○）
即  被  告
                    國民
上列上訴人因過失傷害案件，不服本院刑事庭95年11月30日95年
度壢交簡字第2342號第一審刑事簡易判決（聲請簡易判決處刑案
號：95年度偵字第17150 號），提起上訴，本院管轄之第二審合
議庭判決如下：
    主  文
上訴駁回。
陳紹均緩刑貳年。
    事實及理由
一、本件上訴意旨（略以）：上訴人原以上訴狀暨理由狀表示，
    被告陳紹均於民國95年6 月22日中午12時25分許，駕車行經
    桃園縣龍潭鄉○○路直行，欲右轉干城路，即減速至約15公
    里，並打方向燈靠右，始開始轉彎。此時，被告看後照鏡，
    最近離被告之車輛約距15到20公尺，而告訴人乙○○撞擊被
    告時，被告小客車已轉入干城路，成45度角。可見被告行經
    該路口時，已達中心處開始轉彎，告訴人乙○○因未注意車
    前狀況，始從後撞擊被告自小客車，而非撞到被告車輛側面
    。而告訴人亦自承看見被告時，距其約20公尺，被告此時已
    開始準備右轉，告訴人乙○○不察，未及時煞車，始發生本
    件車禍，被告並無轉彎車未禮讓直行車先行之過失等語。嗣
    於準備程序坦承過失傷害犯行，惟辯稱告訴人亦有過失等語
    。
二、訊據被告對於本件過失傷害之犯行坦承不諱，核與告訴人指
    訴情節相符，並有診斷證明書、道路交通事故現場圖、調查
    報告表(一)(二)、舉發違反道路交通管理事件通知單、臺灣省桃
    園縣區車輛行車事故鑑定委員會鑑定意見書、臺灣省桃園縣
    區車輛行車事故覆議鑑定委員會96年3 月20日府覆議字第09
    66200647號函及現場照片等件在卷可資佐證。本件事證明確
    ，被告過失傷害之犯行堪以認定。本院審理結果，認為原審
    對被告陳紹均論罪科刑之判決，認定事實及適用法律部分均
    無不當，應予維持，並引用第一審刑事簡易判決所載之事實
    、證據及理由（如附件）。
三、按法官於有罪判決中，究應如何量處罪刑，均為實體法賦予
    審理法官裁量之刑罰權事項，法官行使此項裁量權，自得依
    據個案情節，參諸刑法第57條所定各款犯罪情狀之規定，於
    該法定刑度範圍內，基於合義務性之裁量，量處被告罪刑。
    質言之，法官為此量刑之裁量權時，除不得逾越法定刑或法
    定要件外，尚應符合法規範之體系及目的，遵守一般有效之
    經驗及論理法則等法原則，亦即應兼顧裁量之外部及內部性
    ，如非顯然有裁量逾越或裁量濫用之違法情事，自不得任意
    指摘為違法，此亦為最高法院歷年多起判例所宣示之原則（
    參見最高法院80年台非字第473 號判例、75年台上字第703
    3 號判例、72年台上字第6696號判例、72年台上字第3647號
    判例等）。本院以為，量刑或緩刑宣告與否之裁量權，乃憲
    法所保障法官獨立審判之核心，法院行使此項裁量權，亦非
    得以任意或自由為之，仍應受一般法律原理原則之拘束，即
    仍須符合法律授權之目的、法律秩序之理念、國民法律感情
    及一般合法有效之慣例等規範，尤其應遵守比例原則及平等
    原則之意旨，否則即可能構成裁量濫用之違法（另參見最高
    法院86年度台上字第7655號判決）。亦即如非有裁量逾越或
    裁量濫用之明顯違法情事，自不得擅加指摘其違法或不當，
    即使上級法院對下級法院裁量權之審查，亦應同此標準，此
    不僅在保障法官不受任何制度外之不當干涉，更保障法官不
    受制度內的異質干涉，此方符憲法第80條所宣示獨立審判之
    真義。
四、經查原審判決，已審酌被告係於肇事後，犯罪未被發覺前自
    首而接受裁判、被告過失情節之輕重，告訴人所受傷害之輕
    重及與有過失，且被告於原審判決前未能賠償告訴人之損害
    ，及被告並無前科及其犯罪後之態度等一切情狀，於法定刑
    6 年以下有期徒刑、拘役或科罰金之範圍內，量處被告拘役
    50日，並諭知易科罰金之折算標準，且未宣告緩刑，尚符憲
    法比例原則及平等原則之要求，原審刑罰裁量權之行使並無
    違法不當之處，業如前述，上訴人認原審判決有所不當等語
    ，顯無理由。上訴既無理由，原判決又無違法或不當之處，
    依法應予駁回。又按被告行為後之刑法第74條至第76條關於
    緩刑宣告、撤銷緩刑之要件及效果均有修正，修正後刑法第
    74 條 第1 項第1 、2 款，將修正前該條款不限故意或過失
    犯罪所受有期徒刑以上之刑之宣告之消極要件，均修正為「
    故意犯罪」受有期徒刑以上刑之宣告者，始不得宣告緩刑，
    顯較有利於行為人，雖同條第2 項增列列舉法院得命犯罪行
    為人負擔之事項，惟該等事項究非涉及刑罰效果，且多係修
    正前實務審酌是否併宣告緩刑之實質考量事項，尚難謂較修
    正前之規定為不利，又關於應撤銷緩刑宣告之規定，修正後
    刑法第75條第1 項，將修正前之故意犯罪，受有期徒刑以上
    刑之宣告，限於僅「受不得易科罰金之有期徒刑以上刑之宣
    告確定」者，顯更有利於行為人，至修正後第75條之1 雖增
    列其他「得」撤銷緩刑之宣告，惟此究係修正後放寬宣告緩
    刑前提要件之配套措施，是否於日後適用於行為人，尚難有
    定論，自難為有利與否之比較。惟基於「法律一體適用原則
    」，修正前後關於緩刑及其後配套之撤銷緩刑之要件及效果
    ，當應一體適用，不應分別割裂而有一部適用舊法、一部適
    用新法之結果，自為當然之理。綜上所述，比較修正前後關
    於宣告緩刑、撤銷緩刑之規定，當以修正後之規定較有利於
    行為人。此不僅與刑法施行法第6 條之1 明定適用修正後規
    定之意旨相符，亦與最高法院95年5 月23日第8 次刑事庭會
    議決議所稱緩刑「新法施行後，應適用新法第74條之規定」
    之意旨相同。經查被告於審判期日中，終能與告訴人乙○○
    達成和解，並庭呈於民事庭作成之調解筆錄一份附卷可查，
    告訴人並表示願意原諒被告並同意宣告被告緩刑，均經記明
    於審判筆錄可證，公訴檢察官對此亦表示同意。是本案無論
    自一般或特別預防之刑罰考量目的，均認原審簡易判決所宣
    告之刑，以暫不執行為適當，爰併諭知緩刑2 年，予被告自
    新之機會。
據上論斷，應依刑事訴訟法第455 條之1 第3 項、第368 條、第
373 條，修正後刑法第74條第1 項第1 款，判決如主文。
本案經檢察官鍾雅蘭到庭執行職務。
中    華    民    國    97    年    6     月    12    日
                  臺灣桃園地方法院刑事第六庭
                      審判長法  官  林  孟  宜
                            法  官  崔  秉  君
                            法  官  錢  建  榮
以上正本證明與原本無異。
不得上訴。
                            書記官  劉  寶  霞
中    華    民    國    96    年    6     月    20    日


司法院資訊處製作；財團法人民間司法改革基金會備份。
